臺灣臺北地方法院民事判決　　　　　　100年度家訴字第125號
　　原　　　告　合作金庫資產管理股份有限公司
　　法定代理人　吳萬順
　　訴訟代理人　吳宜倫
　　被　　　告　吳俊旺
　　被　　　告　區娜莉
上列當事人間請求宣告改用分別財產制事件，本院於民國100 年
5月4日言詞辯論終結，判決如下：
    主      文
被告吳俊旺與被告區娜莉應改用夫妻分別財產制。
訴訟費用由被告負擔。
    事實及理由
一、原告起訴主張：被告二人婚姻關係存續中，婚後並未辦理夫
    妻分別財產制契約登記，原債權人合作金庫商業銀行股份有
    限公司與被告吳俊旺間返還消費借貸款事件業經判決確定，
    原債權人向臺灣板橋地方法院聲請強制執行，因執行金額不
    足清償債權，致未能全部執行，經臺灣板橋地院核發債權憑
    證，原債權人已於民國 95 年 4 月 7 日將債權讓與原告，
    屢經催討均置之不理，被告吳俊旺已無財產足供扣押執行，
    爰依民法第 1011 條之規定，請准宣告被告二人改定分別財
    產制，並聲明如主文所示。
二、被告吳俊旺則以：確實是伊借的錢，但伊是替訴外人借的錢
    ，錢也是給訴外人等語置辯。
三、原告主張之上揭事實，業據其提出戶籍謄本、夫妻財產登記
    查詢資料、債權憑證、財政部臺灣省北區國稅局財產歸屬資
    料清單、債權讓與證明書、報紙公告（以上均影本）在卷可
    憑，堪信原告主張為真實。
四、得心證之理由：
    按夫妻未以契約訂立夫妻財產制者，除本法另有規定外，以
    法定財產制為其夫妻財產制，民法第1005條定有明文。次按
    債權人對於夫妻一方之財產已為扣押，而未得受清償時，法
    院因債權人之聲請，得宣告改用分別財產制，民法第1011條
    亦規定甚明。而所謂未得受清償，包括全無可扣押之物或所
    扣押之物數量不足及所扣押之財產不足清償該為扣押之債權
    人債權等情形，最高法院89 年度台上字第854號判決可資參
    照。又此法條立法意旨，為貫徹物權法定主義及保護交易安
    全，同時避免夫妻藉登記夫妻財產制之方式，逃避債權人之
    強制執行。本件被告吳俊旺與區娜莉為夫妻，惟未約定夫妻
    財產制，應以法定財產制為夫妻財產制；而原告現為被告吳
    俊旺之債權人，原債權人經強制執行後因執行金額不足清償
    債權，致未能全部執行而取得臺灣板橋地院核發之債權憑證
    等情，業如前述。從而，原告依首揭規定，訴請宣告被告二
    人之夫妻財產制應改用分別財產制，洵屬有據，應予准許。
五、據上論結，本件原告之訴為有理由，依民事訴訟法第 78 條
    、第 85 條第 1 項，判決如主文。
中    華    民    國   100    年    5     月    18    日
                      家事法庭  法  官  彭南元
以上正本係照原本作成。
如對本判決上訴，須於判決送達後20日內向本院提出上訴狀。如
委任律師提起上訴者，應一併繳納上訴審裁判費。
中    華    民    國   100    年    5     月    18    日
                                書記官  尹遜言